臺灣高等法院刑事判決　　　　　　 93年度上更(一)字第435號
上　訴　人
即　被　告　丁○○
　　　　　　丙○○
　　　　　　甲○○　民國37年.
　　　　　　　　　　韓國
　　　　　　　　　　韓國
上三人共同
指定辯護人　本院公設辯護人乙○○
上列上訴人因毒品危害防制條例等案件，不服臺灣基隆地方法院
92年度重訴字第8 號，中華民國92年12月26日第一審判決（起訴
案號：臺灣基隆地方法院檢察署92年度偵字第1550號及移送併辦
：92年度偵字第2300號），提起上訴，經判決後，由最高法院第
一次發回更審，本院判決如下：
    主  文
原判決撤銷。
丁○○、甲○○、丙○○共同製造第二級毒品安非他命，丁○○
處有期徒刑捌年陸月、甲○○處有期徒刑柒年捌月、丙○○處有
期徒刑柒年肆月。扣案如附表編號一、二、十四所示之物及附表
編號十六搖台容器瓶內所殘留之第二級毒品甲基安非他命溶液、
編號十濾紙殘渣上之第二級毒品甲基安非他命結晶均沒收銷燬之
，其餘編號所示之物沒收。
    事  實
一、丁○○有非法吸用與製造第二級毒品安非他命（簡稱安非他
    命）之前案，於民國（下同）九十二年尚在假釋中，因在監
    獄服刑認識之戊○○（綽號「醬油」未據起訴）知丁○○有
    製造安非他命前案，於九十二年一、二月間，向丁○○表示
    有製造安非他命原料鹽酸麻黃素，提議由其提供原料，讓丁○○製成安非他命事成出售分予利益，丁○○應允並收受戊○○交付二十五公斤鹽酸麻黃素。嗣丁○○因自己身體欠佳
    又在假釋中，不願冒風險，將鹽酸麻黃素退給戊○○婉拒製
    造。戊○○乃取回鹽酸麻黃素另交不詳姓名者製造安非他命
    ，惟僅完成製造安非他命第一階段（共需氯化、氫化、純化
    三階段），要求丁○○繼續完成製成白色結晶安非他命，並
    以電話向丁○○之同居人簡玉美施以恐赫，表示將對丁○○
    全家不利等語，又以殺害丁○○家中之牲畜施以恐嚇，丁○○因前應允製造，恐戊○○對其及家人不利，於未喪失自由
    意志下乃告知其弟丙○○，丙○○知悉後，遂告知丁○○韓
    ，共同決定由甲○○自韓國研究安非他命製造方法，丙○○
    並帶同甲○○與丁○○碰面，告知甲○○願幫丁○○解決此
    事，甲○○於四月十五日返回韓國研究安非他命製造方法，
    並於同年四月二十一日再度來台後，丁○○、甲○○、丙○○遂與戊○○基於共同製造第二級毒品安非他命犯意聯絡，
    由甲○○著手將戊○○於九十二年四月中旬提供予甲○○之
    僅完成製造安非他命第一階段之安非他命半成品，繼續第二
    與第三階段將之氫化、純化製造完成白色結晶安非他命，丁○○則提供其不知情同居人簡玉美位於台北縣貢寮鄉○○○
    街三二之一號之處所做為製造安非他命場地，丙○○則於九
    十二年四月二十一日甲○○自韓國入境台灣時，陪同甲○○
    至台北市○○○路一帶商店由甲○○出資購買氫化與純化安
    非他命所需器材，並將所購置器材運至上址供製造安非他命
    用，且於甲○○製造安非他命過程負責洗手套、搬運器材、
    煮飯、洗衣等工作，丁○○並購置製造安非他命氫化過程所
    需之氫氣瓶，由丙○○往之取氫氣瓶，甲○○則於九十二年
    四月二十三日起，在丁○○提供前揭處所，將戊○○所交付
    僅完成第一階段灰黑色安非他命結晶品進行氫化、純化階段
    ，製成如附表編號一、二所示第二級毒品安非他命白色結晶
    成品各一包。
二、經法務部調查局臺北市調查處依法監聽得知上開安非他命製
    成，聲請搜索票，於同年四月二十九日中午十二時三十分，
    在上址臥室查獲如附表編號一所示已晾乾安非他命結晶成品
    一大包、附表編號二所示正以電風扇吹乾之安非他命結晶成
    品一小包及丁○○等三人所有供製造安非他命所用之器具即
    如附表編號三至八所示之器具（非專供製造安非他命之物）
    ，且於丙○○所駕駛之車牌號碼ＧＬ二一四七號自用小客車
    查獲如附表編號九至十三所示丙○○準備駕車丟棄丁○○等
    三人所有供製造安非他命所使用之器具（非專供製造安非他
    命所用之物）（編號十濾紙殘渣留有安非他命結晶），並於
    同上址對面鐵皮農舍內查獲如附表編號十四專供製造安非他
    命之器具，及編號十五、十六所示丁○○等三人所有供製造
    安非他命所用之器具（非專供製造毒品安非他命之物）（編
    號十六搖台容器瓶內留有安非他命溶液），而查悉上情。
三、案經法務部調查局臺北市調查處移送臺灣基隆地方法院檢察
    官偵查起訴及移送併案審理。
    理  由
一、上訴人即被告丁○○於原審以及本院坦承共同將安非他命脫
    色行為，惟辯稱伊係在戊○○脅迫恐嚇所為，沒有參與製造
    ，應從輕量刑等語。被告甲○○固不否認其於右揭時、地出
    資購買附表編號四至十、十二至十三所示器材，並將灰黑色
    安非他命成品脫色，製成附表編號一、二白色安非他命結晶
    等情，被告丙○○亦不否認與甲○○一同購買附表編號四至
    十、十二至十三所示器材及與丁○○一同購買氫氣，並將上
    開物品載至上址，且於甲○○為事實欄所載脫色過程，從事
    洗手套、搬運器材、煮飯、洗衣等工作等情，惟二人均否認
    共同製造安非他命犯行，被告甲○○辯稱：伊因丁○○受人
    脅迫始為本件犯行，伊僅將製造完成安非他命成品脫色，應
    非製造安非他命行為等語，被告丙○○則辯稱：伊未與被告
    甲○○或丙○○共同計劃製造安非他命，陪同甲○○、丙○○購買前揭物品時不知用途，被告甲○○在房外二、三百公
    尺遠倉庫進行安非他命脫色行為，並將門緊鎖不准進出，有
    需要時才幫忙拿取器具，不知甲○○係從事製造安非他命，
    與甲○○、丁○○並非共同正犯，僅係幫助犯等語。
二、經查：（一）、本件被告三人對於被調查局當場查獲如附表
    所示之物均不爭執，而台北市調查局人員係在上址臥室內查
    獲如附表編號一所示已晾乾之第二級毒品安非他命結晶成品
    一大包、附表編號二所示正以電風扇吹乾之第二級毒品安非
    他命結晶成品一小包及如附表編號三至八所示之物，另於被
    告丙○○所駕駛之車牌號碼ＧＬ二一四七號自用小客車上查
    獲如附表編號九至十三所示被告丙○○準備駕車丟棄之物，
    並於同上址對面之鐵皮農舍內查獲如附表編號十四至十六之
    物，且被告三人均在查獲之現場等情，業經證人即前往搜索
    之調查員樓仁健於原審證述明確（參原審卷第一宗第二八四
    至第二八六頁），所查扣如附表編號一、二所示之結晶二包
    ，經法務部調查局以氣相層析質譜儀分析法及化學呈色分析
    法鑑定結果，均含有第二級毒品甲基安非他命成分，前者淨
    重三千五百零九點四公克，純度為百分之九六點一三；後者
    淨重二百十八點三七公克，純度為百分之八十九點二八；扣
    案濾紙殘渣上之白色結晶，亦含有第二級毒品甲基安非他命
    之成分，分別有該局調科壹字第○九二六二六○六五七○號
    及九十二年六月六日調科壹字第九二六二六○六五七○號檢
    驗通知書在卷可查（第一五五○號偵查卷第一○八、一○七
    頁），如附表編號三至十六所示之物即鎊秤、壓力反應瓶、
    漏斗、丙酮、蒸餾（水）瓶、濾紙濾網（濾液接收瓶）、攪
    拌棒、壓力表（氫氣儀表）等，為符合一般製造甲基安非他
    命氫化與純化反應中所需之各項設備與原料，有九十二年六
    月六日調科壹字第九二六二六○六五七○號檢驗通知書在卷
    可查（第一五五○號偵查卷第一○七頁），上開扣案之器具
    ，其中編號十四之大型攪拌器為專供製造甲基安非他命所打
    造之器具，其餘扣案之證物雖非專供製造上開毒品之器具，
    惟亦屬一般市售之化工器材，可視為非專供製造甲基安非他
    命之器具，亦有法務部調查局九十二年九月十六日調科壹字
    第00000000000號函在卷可參（參原審卷第一宗
    第二六一頁）。而該鑑檢驗通知書之製作者即鑑定人闕山仲
    為臺灣大學化學博士，所學為分析化學，在調查局有七年之
    毒物分析工作經驗，業據其於本院前審陳明並且具鑑定人結
    文在卷（參本院前審卷第一七九頁），是依據其專業之學經
    歷與工作資歷，可見其所為之言詞或書面鑑定報告，其證明
    力毋庸置疑。依鑑定人闕山仲於原審證稱：「（請就被告甲○○所供述製造安非他命之流程，是否屬於製造安非他命之
    程序？（提示並告以要旨被告甲○○九十二年十月十六日之
    筆錄）基本上以我們臺灣製造安非他命的技術，全部都是用
    麻黃素來製造，製造過程有分三個階段，第一個階段是氯化
    ，將麻黃素與亞磺醯二氯或鹽酸反應得到氯麻黃素，如果氯
    麻黃素有處理過是白色的，如果沒有洗乾淨的話是呈灰色或
    暗黃色，要看技術如何，最好是白色比較好，灰色是因為有
    雜質，如果洗乾淨就是白色；第二階段是氫化，將剛剛的氯
    麻黃素與氫氣加催化劑，再加一些酸鹼的緩衝液，再加活性
    炭，放在壓力瓶內搖晃，這是比較小型的作法，如果量大就
    要放在大型攪拌器攪拌，就會變成甲基安非他命的水溶液，
    這個階段是黑色的水；第三階段為純化，將甲基安非他命的
    水溶液把它析出結晶，一般的作法是加飽和的食鹽放在冰箱
    自然就會有結晶浮在水溶液的上層，把它撈起來晾乾，就得
    到成品」、「（提示扣案安非他命二包，是否為成品？）都
    是成品，只是小包那包沒有晾乾。所以如果說灰色部分可能
    有二種情形，一種是剛從黑水撈起來的結晶，一種是沒有洗
    乾淨的氯麻黃素粉末，是沒有做好，就我們所認定將氯化階
    段完成就已經是製造完成，純化也是製造的一部份」等語（
    參原審卷第一宗第五頁、第六頁），於本院前審亦結證稱：
    再純化過程，係將雜質去除，純度比較高，影響安非他命對
    人體之毒性及成癮性，脫色就是純化，所得安非他命之結晶
    ，自然會更純等語（參本院前審卷第一七七頁、第一八一頁
    ），可知從麻黃素製造成安非他命，需三個階段，分別為第
    一個階段氯化、第二階段氫化、第三階段純化；（二）、本
    件被告丁○○有製造安非他命之前案，有其前案紀錄表在卷
    可查，是其應清楚知悉如何製造安非他命，且其於調查局初
    訊問時，已經陳明「醬油」自己找人作第一階段（即鑑定人
    所稱之第一個階段氯化，參一五五０號偵卷第五頁第四行）
    ，且明白供稱找被告甲○○與被告丙○○替醬油「製造」安
    非他命（參同上卷第五頁第八行），醬油好像要給被告甲○○新台幣二十萬元等語（參同上卷第五頁反面第八行），被
    告丙○○於調查局初訊亦供稱：「甲○○來台主要目的在製
    造安他命，當甲○○在製作時候，均由我在一旁幫忙，甲○○曾說，等他賣了安非他命之後，要給我新台幣十萬元」等
    語（參同上卷第二九頁第六行、第十三行、反面第七行），
    被告甲○○於調查局初訊亦供稱：「我到台灣的主要目的是
    幫邵先生製造安非他命」、「（這些安非他命）是我做的，
    丁○○的黑道朋友拿一些做壞掉的安非他命，我幫他改成這
    個樣子」、「（丙○○）在製造安非他命的過程他只有幫我
    打掃，整理器材」等語（參同上卷第四一頁反面第六行）。
    被告丁○○、甲○○、丙○○於檢察官偵查初次訊問時，均
    為與調查局訊問時相同之陳述，被告丁○○供稱：「（醬油
    ）他說賺的錢分一點給我」等語（參同上卷第五六頁正面）
    ，被告丙○○供稱：「甲○○說有賺錢會分我一點」等語（
    參同上卷第五六頁反面），被告甲○○亦供稱：「把黑道給
    他壞掉的安非他命改造」、「我就去問韓國朋友怎麼製造安
    非他命」等語（參同上卷第五七頁正反面），被告丁○○於
    偵查第二次訊問仍供稱：「我被威脅就告訴我弟，我弟就找
    申來幫忙做安非他命」、「醬油就教我把東西試試看，所以
    我弟弟和甲○○一起再次提煉」、「（丙○○）這次純為我
    解圍才會與申一起做安非他命」、「（醬油）說有賺到錢會
    分給我錢」等語（參同上偵卷第七九頁反面、第八十頁正面
    ），被告丙○○亦供稱：「（甲○○）只是叫我幫忙拿東西
    ，搬瓶瓶罐罐」、「我想是做安非他命」、「（甲○○）他
    有說分我十到二十萬元」、「二個瓶子我和甲○○去後火車
    站買的」等語（參同上偵查卷第八一頁正反面），被告甲○○於原審仍供稱從朋友那裡知道怎樣改造安非他命的過程與
    出錢買器材等語（參原審聲羈卷第五三號第七頁、第九頁）
    ，被告丁○○於原審供稱醬油留一部大約四、五公斤原料，
    交甲○○去改造等語（參同上卷第十三頁），另參諸扣案如
    附表編號三至十六所示之器具，均符合一般製造甲基安非他
    命氫化反應與純化反應所需各項設備與原料，堪認台北縣貢
    寮鄉○○○街三二之一號處所為製造甲基安非他命氫化反應
    與純化反應之毒品製造工廠，有法務部調查局九十二年六月
    六日調科壹字第第00000000000號法務部調查局
    檢驗通知書在卷可按（參一五五○號偵查卷第一○七頁），
    且扣案證物之組合，可將氯化階段所得之中間產物（氯麻黃
    素）製造得到甲基安非他命結晶，亦有該局九十二年九月十
    六日調科壹字第第00000000000函附卷可稽（參
    原審卷第一宗第二六一頁）。而安非他命氫化階段除需有氫
    氣外，雖尚須有氯麻黃素原料、催化劑、酸鹼緩衝液、活性
    炭等相關試劑，調查人員雖未扣得氫化階段原料，惟上開原
    料使用後需棄置，此與查獲狀態之於被告丙○○所駕駛之車
    牌號碼ＧＬ二一四七號自用小客車查獲如附表編號九至十三
    所示被告丙○○供稱曾準備駕車丟棄之專供製造安非他命之
    器具等情相符合，氫氣既為氫化製造安非他命之所需，且被
    告丁○○亦供稱曾購買氫氣鋼瓶使用，本件又在查獲之附表
    編號十六之壓力反應瓶中殘留液體發現含有第二級毒品安非
    他命成分，參諸經勘驗該處所查獲之原料及設備，以及被告
    丁○○購買氫氣證據，發現均符合一般製造甲基安非他命氫
    化反應與純他反應所需各項設備與原料，法務部調查局研判
    台北縣貢寮鄉○○○街三二之一號處所為製造甲基安非他命
    氫化反應與純化反應之毒品製造工廠，確可採信，堪認被告
    等人所為應屬於製造安非他命之第二階段氫化與純化甚明，
    被告三人均否認製造安非他命，並辯稱所為僅為脫色等語，
    要係卸責之詞；（三）、被告丙○○雖於原審曾經辯稱調查
    局恐嚇他，說要灌水，用電電，因而害怕，說甲○○來台之
    目的要製造安非他命等語，惟查，本件係調查局依合法監聽
    過程（卷附監聽票，參原審卷第二宗第四一頁至第四七頁）
    取得搜索票搜得具體證據，並查扣得安非他命與製造工具，
    事實證據明確，衡情並無必要以刑求方式取供，又被告三人
    於偵查與聲羈押之訊問，從未有調查局刑求之陳述，被告丙○○於原審羈押訊問更稱：「我哥哥是說改造（安非他命）
    完了之後錢大家分一點」等語，另證人即承辦之調查員樓仁
    健於原審接受交互詰問時，被告丙○○亦未為曾遭受刑求之
    陳述，是其事後稱調查員恐嚇等情，並非可採，且本件認定
    被告之犯行並非僅以調查局之陳述為證據；（四）、綽號醬
    油之戊○○提供製造安非他命原料邀被告丁○○共同製作安
    非他命，並言明事後利益分享，被告丁○○應允並收受原料
    ，嗣因身體不佳（參卷附被告
    遭撤銷假釋予以婉拒，戊○○另找人製造安非他命第一階段
    ，因未製成白色結晶安非他命，將未完成安非他命交被告丁○○要求其完成，被告丁○○將此事告知其弟即被告丙○○
    ，被告丙○○將此事轉知被告甲○○，被告丁○○與被告甲○○即決意由被告甲○○回韓國研究安非他命脫色方法，再
    回台製造安非他命，嗣被告甲○○來台即在被告丁○○之同
    安非他命之脫色等情，迭據被告丁○○於偵查時供承：「是
    綽號醬油（即戊○○）的人叫我製造，大約在二、三個月前
    叫我製造，我身體不好沒辦法製造，丙○○知道醬油恐嚇我
    ，就叫甲○○來幫醬油做」、「他（指戊○○）說賺的錢分
    一部分給我」等語（參第一五五○號偵查卷五五頁反面至五
    六頁正面），並於原審供稱：「是綽號醬油之人，他是我以
    前在監獄工廠認識的人，他知道我有製造安非他命的前科，
    我出獄之後去觀護人那裡碰到他，他告訴我說他有麻黃素，
    要我幫他作」、「他（指戊○○）說除了本錢之外所賺的錢
    分一半給我」、「（後來他何時拿麻黃素給你？）是在今年
    二月的時候拿二十五公斤的麻黃素給我，我當時是認為我年
    紀大了，我也怕，我就對他拖延二個多月，他說我拖他的事
    情，要我負責，他就要我把麻黃素還給他，我當時就說我沒
    有地方作這個東西，後來他要我將麻黃素還給他說前半段會
    冒煙的部分他自己做，後半段的工作由我替他作，我說不願
    意替他作目的是要推掉，後來因為前面那段燒壞了，我就沒
    有接受，後來燒壞了我就將這件事情推掉，我告訴他前段燒
    壞我沒有辦法替他做，後來他還是要我一定要替他做，後來
    我弟弟就找甲○○他來幫我做做看」（參九十二年度聲羈字
    第五三號卷第十二至第十三頁）、「在監獄時認識一位黑道
    份子外號叫醬油，有一批麻黃素叫我幫他做安非他命，我推
    了二、三個月我不會做，我就把麻黃素退給他，他們又把麻
    黃素拿走又弄成一包黑黑的半成品，他們說弄壞了，他們說
    因為我拖延時間我也有責任，並說他們的人不會放過我會對
    我不利，我害怕，就把這件事告訴丙○○問他怎麼辦，丙○○就聯絡甲○○，請他來幫我解圍，因為甲○○懂一點安非
    他命的事，至於他們如何聯絡、如何做我不知道，甲○○來
    臺灣時先聯絡我弟弟丙○○，過了一、二天丙○○帶甲○○
    來找我，並說甲○○要幫我解決危機，甲○○有說要做做看
    ，看能否作成安非他命」（參原審卷第一宗第四七頁）、「
    當時綽號醬油之人要我做，我有答應，我因身體不好，就把
    他拿給我的鹽酸麻黃素退給他，他就拿回去了，他說我耽誤
    他太多時間，還是要我做，我身體不好無法幫他做，他說他
    還有上面的人，叫我負責，我無法推卸，後來他們過了一段
    時間又拿來一包黑黑的東西，我沒有辦法做，他們就以電話
    恐嚇，我把情形講給我弟弟聽，我弟弟就把這個情形講給我
    們的朋友甲○○，甲○○就來臺灣看情形，看了之後就先回
    韓國，知道一些方法後，把東西漂白。過程我沒有看他做，
    我並無將他們購置的器材運至貢寮鄉○○○○道他在做」等
    語綦詳（參原審卷第一宗第二二二至第二二三頁），核與被
    告甲○○於原審供稱：「（今年四月二十一日是何人找你來
    臺灣？）是丙○○找我來，我先打電話給丁○○但他沒有接
    ，我就打電話給丙○○，我就告訴他我四月二十一日要來臺
    灣，他們二人不是住在同一個地方，這次來臺灣是為了丁○○的農場要養雞，而且在四月二十一日之前大約四月十一日
    左右來臺灣一星期，有與丁○○的太太見面，由她太太告訴
    我說因為有黑社會威脅丁○○所以丁○○出去躲避不在家，
    所以我才知道這件事，當時他太太並沒有請我來做安非他命
    ，而且當時也有與丙○○見面，丙○○說黑社會做安非他命
    但作成黑色的，所以威脅丁○○及他的全家人，但是丁○○
    並沒有要求我幫忙製造安非他命，是他弟弟要求我幫忙丁○○及他家人，是請我想辦法但沒有說要怎麼幫，他弟弟說可
    否告訴他製造安非他命的方法，當時我還不知道如何做所以
    沒有告訴他，我不知道如何製造只是幫忙把灰色變成白色，
    我是回韓國問朋友，朋友告訴我如何把鹽從灰色煮成白色，
    我才來臺灣做的」、「（從韓國來把安非他命作成白色成品
    是自己決定還是何人要他來的？）是與丙○○喝酒時，他要
    求我如果知道做的方法就告訴他，所以那時我們就決定，當
    時喝酒時只有我與丙○○在場，丁○○去躲避了」、「（知
    道做安非他命的方法之後有無告訴丁○○製作安非他命？）
    我有告訴他弟弟丙○○說，有一個方法但不知道可不可以，
    我們一起試一試」（參原審卷第一宗第五一頁至第五三頁）
    、「當初（指九十二年四月八日入境來台後）我與丁○○想
    過好幾次，好多個解決方法，我們二人本來是想把事情告訴
    警察講，可是我們二人擔心如果這樣做的話，可能這件事情
    （就是跟警察講的）演變的更複雜，黑幫可能報復他們。所
    以綜合來想我們唯一的解決方法就是接受黑幫的要求（指安
    非他命脫色之要求）」等語（參原審卷第二宗第一一六頁）
    所供情節相符；（五）、被告丁○○、丙○○、甲○○製成
    安非他命可從中獲利一節，除據被告丁○○前揭供承戊○○
    有約明事成出售後分享利益外，並據被告丁○○於台北市調
    查處調查時供稱：「我知道醬油好像是要給他（指甲○○）
    新台幣二十萬元」等語（參第一五五○號偵查卷第五頁反面
    ）；被告甲○○於偵查時稱：「先幫我朋友（指丁○○）還
    一部分的錢，剩下的話是我應分到一些」等語（參第一五五
    ○號偵查卷第五七頁反面），於原審調查時稱：「我們（指
    甲○○與丁○○）事先沒有講好說要多少錢，但是我認為改
    造安非他命剩下的錢應該是屬於我的」等語（參九十二年度
    聲羈字第第五三號卷第十頁）；被告丙○○於台北市調查處
    調查時稱：「老申曾說，等賣了安非他命後，要給我新台幣
    十萬元」等語（參同上偵查卷第二九頁反面），於偵查時稱
    ：「甲○○說有賺錢會分我一點」、「（申有否說做好要分
    你錢？）他有說分我十萬至二十萬元」等語（參同上偵查卷
    第五六頁反面、第八一頁反面），於原審調查時稱：「我哥
    哥（指被告丁○○）是說改造完了之後錢大家分一點」等語
    明確，被告丙○○嗣改稱被告甲○○係稱若其戒酒將給予十
    萬元等語，核與前揭所述不符，亦與常情相悖，並不足採；
    （六）、被告甲○○於九十二年四月二十一日入境來台時，
    即與被告丙○○一同至後火車站購買前揭器具，並由丙○○
    駕車載回台北縣貢寮鄉○○○街三二之一號，被告丙○○並
    於被告甲○○從事安非他命脫色過程擔任搬運、洗滌器具、
    煮飯等打雜工作，亦據被告甲○○（參九十二年度聲羈字第
    第五三號卷第八頁）與被告丙○○（參同前卷第十六頁、第
    八號原審卷第一宗第二二五頁）供承不諱，且被告丁○○於
    九十二年四月二十三日與被告丙○○一同前往永鉿氣體公司
    購買氫氣之事實，除據被告丁○○、丙○○供承不諱外（參
    原審卷第二宗第八０至八二頁、第八四頁），並經證人即該
    公司老闆娘林淑英證述明確（參原審卷第二宗第七八頁）；
    （七）、被告丙○○雖辯稱伊係幫助犯等語，惟所謂幫助犯
    ，係以幫助他人犯罪之意思，參與犯罪構成要件以外之行為
    ，始足當之，若與正犯事先已有謀議，或負擔一部分犯罪行
    為，即屬共同正犯，而非幫助犯，最高法院八十四年度台上
    字第四一○一號判決意旨可資參照。經查，被告甲○○自韓
    國來台將灰黑色之安非他命製造成白色結晶品，係與丙○○
    一同喝酒時共同決定之事實，已據被告甲○○供述在卷（參
    原審卷第一宗第五二頁），且被告丙○○知悉被告丁○○遭
    黑道施壓後，即將此事轉知被告甲○○，並央請甲○○來台
    幫丁○○製造安非他命，復帶同被告甲○○與被告丁○○碰
    面，且告知被告丁○○甲○○欲幫其解圍一事，亦迭據被告
    丁○○供述綦詳（參第一五五０號偵卷第五五頁反面、七九
    頁反面至八十頁反面、九十二年度聲羈字第五三號第十三頁
    、原審卷第一宗第四七頁、第二二三頁），而被告丁○○係
    被告丙○○之兄，被告甲○○亦係被告丙○○之友人，此點
    為被告三人所是認，堪認被告三人間皆屬至親之親屬或友人
    ，當無設詞誣指被告丙○○之可能，故其等所陳自堪採信。
    再被告丙○○知悉被告甲○○在上址從事製造安非他命一節
    ，業據被告丙○○於偵查（參第一五五○號偵查卷第八一頁
    反面）、原審調查時供承明確（參九十二年度聲羈字第五三
    號卷第十六頁、原審卷第一宗第二二五頁），且被告甲○○
    曾告知丙○○製成安非他命後將分予利益，是被告丙○○辯
    稱其不知被告甲○○在從事安非他命之製造，且與被告甲○○、丁○○間不具共同之犯意聯絡等語，顯不足採。至被告
    甲○○嗣雖改稱其於九十二年四月八日來台時僅知道被告丁○○遭恐嚇一事，並不知丁○○因何被恐嚇，待嗣與丁○○
    碰面後，始知悉原因，才與丁○○一同討論決定接受黑幫將
    安非他命脫色之要求，當時丙○○並未在場云云，惟此供述
    不僅核與其前揭所述不符，亦核與被告丁○○前揭供述相佐
    ，自屬事後迴護被告丙○○之詞，不足採信。被告丙○○既
    與被告甲○○有製造安非他命之謀議，故其所參與者雖係構
    成要件以外之行為，依前揭說明，亦屬共同正犯，而非幫助
    犯，是被告丙○○辯稱其僅係幫助犯云云，自不足採；（八
    ）、證人即被告丁○○之同居人簡玉美於原審雖證稱：「有
    一天早上其有接到一個人打電話來找丁○○，說丁○○如果
    不出來，其全家大小都有事，當天最少打了三次，對方的電
    話沒有顯示號碼，也沒有說係何人，三次電話內容大致是要
    丁○○出來，不然全家都有事。在接到恐嚇電話之前，農場
    之一隻狗腳都斷了、皮也掉下來，血淋淋的，羊也死了一隻
    ，其未看見係何人做的」等語（參原審卷第一宗第二九七頁
    至二九八頁），又證人即調查員樓仁健於原審亦證稱：其從
    醬油（即戊○○）監聽帶聽到他與金主的對話，有談到「這
    個事情一定會叫丁○○負責，如果沒有弄好，我會叫他全家
    負責」，醬油回報金主有三、四次，金主一直對醬油施壓，
    要求他做好安非他命，醬油再對丁○○施壓，要求丁○○趕
    快做好等語（參原審卷第一宗第二八八頁），堪認戊○○確
    對被告丁○○施以恐嚇，惟參諸上開證人之證詞，以及卷附
    調查局監聽譯文暨被告三人從事安非他命製造之期間非短暫
    等情，戊○○對被告等人所施加之恐嚇之程度，尚未使被告
    三人喪失自主意思，究無法據此免除被告三人之刑事責任。
    最高法院此次發回意旨，雖揭示應傳喚戊○○以明實情，惟
    本院既認定被告等人在製造安非他命過程確受到戊○○施以
    恐嚇，如前所述，是戊○○已無再予傳喚之必要，況本院對
    戊○○傳喚、拘提亦無著，有臺北縣警局三重分局回函及所
    附拘票在卷可稽（參本院卷第一一四頁至第一一七頁）。綜
    上各點，被告丁○○、甲○○、丙○○三人共同製造安非他
    命部分三人共同製造安非他命之事證明確，彼等所辯，應屬
    卸責之詞，不足採信，其本件犯行事證明確，被告三人犯行
    均堪認定，應依法論科。
三、查被告丁○○、甲○○、丙○○三人上開共同製造安非他命
    之行為，核其所為，均係犯毒品危害防制條例第四條第二項
    製造第二級毒品安非他命罪；被告三人與戊○○有犯意聯絡
    及行為分擔，應論以共同正犯，被告三人持有毒品與持有專
    供製造第二級毒品器具之低度行為為製造毒品之高度行為所
    吸收，不另論罪。至於檢察官移送併辦之九十二年度偵字第
    二三○○號，即為本案，併此敘明。
四、原審予被告三人論罪科刑固非無見，惟查：（一）、起訴書
    並無被告丙○○以王玉君名義簽收氫氣瓶之行使偽造私文書
    罪犯嫌，原審判決一併予以認定，惟並未敘述此部份依據刑
    事訴訟法第二百六十七條一併予以審判之理由。又刑法上之
    牽連犯，係指行為者意念中欲犯某罪，而其實施犯罪之方法
    ，或其實施犯罪之結果，觸犯行為人目的行為以外之其他罪
    名而言。所牽連犯之數行為間，有無方法或結果行為與目的
    行為之牽連關係存在，應參酌行為時客觀的事實以為決定，
    亦即在客觀上認其方法或結果行為，與犯罪之目的行為，有
    不可分離之直接密切關係，即克成立，最高法院七十九年臺
    上字第五四七號判例、九十二年度台上字第四一二一號判決
    可資參照，又刑法第五十五條後段所謂之牽連犯，必須有兩
    個以上之行為，而以犯一罪之方法行為犯他罪，或以犯一罪
    之結果行為犯他罪，方有牽連關係可言，即行為人於遂行其
    目的犯罪之過程中，所使用之方法，或其犯罪之結果，亦涉
    及其他犯罪，而各犯罪間，在行為人之主觀上及社會一般客
    觀上均認為具有方法與結果之牽連關係者，始足構成。倘若
    犯一罪之行為已經完成，為掩飾犯罪或遂行其犯罪之合理化
    ，而另行起意再犯他罪者，即無方法結果牽連關係之適用，
    最高法院九十一年度台上字第一一四０號判決可資參照。又
    刑法上之牽連犯，以犯一罪，而其方法或結果之行為犯他罪
    名者，方屬相當，所謂方法結果，須在客觀上犯他罪係為犯
    本罪之手段，或犯本罪之行為結果另犯他一罪名，不以行為
    人主觀之意思為判別標準。故牽連犯之方法行為與目的行為
    或原因行為與結果行為，須具有不可分離、直接、密切之關
    係，始足當之；若所犯二罪，僅有偶然之方法或結果之機會
    關係者，自不得謂為牽連犯，最高法院九十年度台上字第六
    九八０號判決亦足資參照，本件被告丙○○以王玉君名義簽
    收氫氣瓶而涉行使偽造私文書罪犯嫌，惟仍屬於僅有偶然方
    法或結果之機會關係，不得謂為牽連犯，是並非起訴效力所
    及；（二）、扣案之證物，除大型攪拌器為專供製造安非他
    命所打造之器具外，其餘扣案之證物則均為一般市售之化工
    器材，可作為製造安非他命之器具（非專供製造之器具），
    如前所述，原審未將附表編號十三、十五、十六予以沒收，
    於法不合；（三）、被告所為依據鑑定人闕山仲之意見，包
    括製造安非他命之第二與第三階段即氫化與純化階段，原審
    僅以被告等人在原審之辯解，認為所為僅係第三階段之純化
    ，亦有未洽。被告丁○○上訴意旨以甲○○只是脫色，沒有
    參與製造等語，被告丙○○上訴意旨以伊最多只是幫助犯等
    語，被告甲○○上訴意旨亦以其從事脫色不是製造安非他命
    等語，指摘原判決不當雖均無理由，惟原判決既有上開可議
    之處，自應由本院將原判決予以撤銷改判。又按「刑法第五
    十九條之酌量減輕其刑，必於犯罪之情狀，在客觀上足以引
    起一般同情，認為即予宣告法定低度刑期，猶嫌過重者，始
    有其適用，本件依據卷附資料所示被告丙○○、丁○○二人
    雖均有身體病痛之情形，並非刑法第五十九條之原因，而被
    告三人所為係製造毒品重罪，且被告丁○○有製造毒品前案
    ，被告丙○○明知故為，被告甲○○為大學教育程度，更供
    承係專程返回韓國學習製造安非他命方法等語，均與刑法第
    五十九條刑之酌減之規定不合，且審酌本件被告三人均係在
    自由意志下為本件犯行，自無情堪憫恕之情事，故被告三人
    求以刑法第五十九條規定酌減其刑，尚屬無據。又本件被告
    丁○○有多次違反麻醉藥物管理條例前科，且前因製造安非
    他命經判處有期徒刑八年六月，尚在假釋期間中，猶不知警
    惕，仍與被告甲○○、丙○○共同製造第二級毒品，其惡性
    非輕，且製造毒品對社會秩序之危害甚大，本件製造數量非
    微，惟考量被告丁○○係受戊○○恐嚇下所為，被告甲○○
    、丙○○兼為丁○○解圍始為本件犯行，被告丙○○參與工
    作情節較輕，且被告丙○○、甲○○未有犯罪前科（參卷附
    被告三人本院全國前案紀錄表），製造之安非他命尚未流入
    市面，被告三人尚未從中獲取利益，及其等犯罪後之態度等
    一切情狀，認公訴意旨對被告三人均求處無期徒刑，容嫌過
    重，而分別量處如主文第二項所示之刑示懲。扣案如附表編
    號一至二所示之安非他命結晶、附表編號十六搖台容器瓶內
    所殘留之安非他命溶液、附表編號十濾紙殘渣上安非他命結
    晶，以及編號時四所示之物，分屬查獲之毒品及專供製造毒
    品之器具，此等物品不問屬於犯人與否，均應依毒品危害防
    制條例第十八條第一項前段規定，沒收銷燬之。至於附表其
    餘編號所示之物，為被告等人供犯罪所用之物，均應依同條
    例第十九條第一項規定沒收。
五、本件被告丙○○坦承以捏造王玉君名義在永鉿行簽收單簽名
    ，將簽收單交林淑英行使等情，係另涉及行使偽造私文書犯
    行，此部分與本件並無牽連關係，業如前述，應另由檢察官
    依法處理，附此敘明。
據上論斷，應依刑事訴訟法第369 條第一項前段、第364 條、第
299 條第1 項前段，毒品危害防制條例第4 條第2 項、第18條第
1項前段、第19條第1項，刑法第11條前段、第28條，判決如主文
。
本案經檢察官劉靜婉到庭執行職務。
中　　華　　民　　國　　94　　年　　1 　　月　　20　　日
　　　　　　　　　刑事第二十三庭審判長法　官  趙功恆
　　　　　　　　　　　　　　　　　　  法　官  李春地
　　　　　　　　　　　　　　　　　　  法　官  鄧振球
以上正本證明與原本無異。
如不服本判決，應於收受送達後十日內向本院提出上訴書狀，其
未敘述上訴之理由者並得於提起上訴後十日內向本院補提理由書
（均須按他造當事人之人數附繕本）。
                                      書記官  洪秋帆
中　　華　　民　　國　　94　　年　　1 　　月　　27　　日
附表：
編號　物品名稱　數量或重量
一、安非他命結晶（已晾乾）：驗後淨重三千五百零九點四公克
    ，純度百分之九十六
　　點一三，純質淨重三千三百七十三．五九公克。
二、安非他命結晶（尚未晾乾）：驗後淨重二百十八點三七公克
    ，純度百分之八十九點二八，純質淨重一百九十四點九六公
    克。
三、鎊秤：三個
四、烘乾籃：四個
五、量杯：二個
六、白報紙：一張
七、小掃帚及鏟子：各一個
八、攪拌棒：七枝
九、大燒杯：一個
十、濾紙、濾網：一袋（濾紙殘渣上留有第二級毒品甲基安非他
    命結晶）
十一、蒸餾瓶：一個
十二、大漏斗：一個
十三、氫氣儀表：一個
十四、大型攪拌器：一具
十五、丙酮空桶：二桶
十六、搖台容器瓶（壓力反應瓶）（容器內留有第二級毒品甲基
      安非他命溶液）：一瓶
（備註：編號一至八之物品（除編號八攪拌棒六支外），係在台
北縣貢寮鄉○○○街三二之一號內臥室所查扣；編號八攪拌一支
及編號九至編號十三之物係在被告丙○○所有車牌號碼ＧＬ─二
一四七號自小客車上所查扣；編號十四至十六係在前揭住所正對
面之鐵皮屋農舍內所查扣。僅編號十四之大型攪拌器為專供製造
安非他命所用之器具）
附錄：本案論罪科刑法條全文
毒品危害防制條例第四條第二項：
製造、運輸、販賣第二級毒品者，處無期徒刑或七年以上有期徒
刑，得併科新臺幣七百萬元以下罰金。
